【裁判字號】    97,易,17
【裁判日期】    970903
【裁判案由】    恐嚇等
【裁判全文】
臺灣臺南地方法院刑事判決                97年度易字第17號
公  訴  人  臺灣臺南地方法院檢察署檢察官
被      告  甲○○
上列被告因恐嚇等案件，經檢察官提起公訴（96年度偵字第5861
號），本院判決如下：
    主  文
甲○○無罪。
    理  由
一、公訴意旨略以：被告甲○○與乙○○係遠親關係，雙方家人
    自民國93年間起曾有多起訴訟糾紛，於94年12月5日下午3時
    許，因乙○○之弟丁○○、丙○○涉嫌恐嚇甲○○之子黃俊
    銓一案，雙方家屬陪同當事人前往本署開庭，甲○○在本署
    1樓偵查庭外之不特定人得共見共聞之走廊上，先基於妨害
    名譽之犯意，以「你娘的」（台語）辱罵乙○○，經乙○○
    出言制止，甲○○反基於恐嚇之犯意，對乙○○恫稱：「你
    們洪家眼睭皮拿乎緊，你爸還沒踏出你家，等我踏出，你們
    就知死！」（台語）等語，使乙○○心生畏懼，足生危害於
    其安全。案經乙○○告訴臺灣臺南地方法院檢察署（下稱臺
    南地檢署）檢察官偵辦，因認被告甲○○涉犯刑法第309 條
    第1項之公然侮辱及同法第305條之恐嚇危害安全罪嫌而提起
    公訴等語。
二、按犯罪事實應依證據認定之，無證據不得認定犯罪事實，刑
    事訴訟法第154 條第2 項定有明文。又檢察官就被告犯罪事
    實，應負舉證責任，並指出證明之方法。同法第161條第1項
    亦有明文規定。次按事實之認定，應憑證據，如未能發現相
    當證據，或證據不足以證明，自不能以推測或擬制之方法，
    以為裁判基礎（最高法院40年度臺上字第86號判例意旨參照
    ）。且認定不利於被告之事實，須依積極證據，苟積極證據
    不足為不利於被告事實之認定時，即應為有利於被告之認定
    ，更不必有何有利之證據（最高法院30年度上字第816號判
    例意旨參照）。
三、公訴意旨認被告甲○○涉犯上開公然侮辱及恐嚇危害安全罪
    嫌，係以告訴人乙○○之指述及證述、證人丁○○、丙○○
    之證述、告訴人所提出之94年12月5日被告與告訴人間對話
    錄音光碟1片及譯文1份及法務部調查局（下稱調查局）96年
    1月31日調科參字第09600047830號聲紋鑑定報告書1紙為據
    。訊據被告甲○○固承認坦承其於上開時、地，與告訴人因
    另案在臺南地檢署偵查庭外碰面之事實，惟矢口否認有何辱
    罵及恐嚇告訴人之犯行，辯稱：告訴人所提出之錄音光碟係
    告訴人剪接而成云云。
四、經查，告訴人乙○○於審理中雖以證人身分結證稱：被告在
    上開時、地，有對告訴人講上開穢語及恐嚇的話，我弟弟丁○○、丙○○知道我有帶錄音筆要去搜證錄音云云（見本院
    卷第87-102頁），惟當時同在現場之證人即乙○○之弟丁○○、丙○○於審理中皆結證稱：當時被告只有講上開恐嚇的
    話，我們不知哥哥乙○○當時有帶錄音筆要去搜證錄音等語
    （見本103-117頁），是乙○○、丁○○、丙○○三人對於
    被告於上開時、地，是否口出上開穢語及告訴人當時有無有
    攜帶錄音筆等事項，所證並不相符，故其三人所為證述知真
    實性已非無疑。
五、其次，(一)告訴人於偵查中提出附卷之上開侮辱及恐嚇言詞錄
    音光碟1片（置放在臺南地檢署95年度他字第2686號原卷57
    頁光碟存放袋之94年12月5日光碟，譯文即為同2686號卷第4
    頁），經檢察官送調查局鑑定，其鑑定報告固然記載「告訴
    人所提出之光碟經以KAY－Multi Speech聲紋儀檢查光碟內
    輸入之語音訊號，其聲紋圖普並無出現「中斷」之痕跡，即
    該光碟未經剪接、變造之事實。」，有調查局96年1月31 日
    調科參字第09600047830號聲紋鑑定報告書1紙附卷可憑（見
    頁），惟(二)告訴人提出之上開錄音光碟1片，經本院當庭勘
    驗結果顯示：該光碟片共錄有三段對話，其中「你娘的」（
    台語）、「你們洪家眼睭皮拿乎緊，你爸還沒踏出你家，等
    我踏出，你們就知死！」（台語，均為女聲），該二段話語
    之背景聲音甚為吵雜，而該二段話語間之「甲○○，請你放
    尊重點，我並沒有罵你」（台語，男聲），則無任何背景聲
    音等情，有勘驗筆錄在卷可憑（見本院第72頁），是上開同
    時、地錄得之三段對話，其背景聲音竟有吵雜、安靜之別，
    甚值懷疑，且乙○○對此亦無法自圓其說（見本院卷第100
    頁），更屬啟人疑竇。(三)本院於審理中以下列問題再予詢問
    調查局：「(1)貴局96年1月31日調科參字第09600047830號聲
    紋鑑定報告書1紙，其中關於註明為94.12.05光碟之錄音談
    話內容（時間約18秒）部分，據該光碟提供人表示，該光碟
    之錄音談話內容（時間約18秒）原係以錄音筆錄得後，再轉
    錄至上開光碟（原錄得談話內容之錄音筆業已遺失，無法提
    供）。依此情形而論，是否影響貴局上開聲紋鑑定報告書鑑
    定結果所示之『談話內容前後語氣均連貫，未發現有中斷痕
    跡』之意見。(2)亦即，貴局上開聲紋鑑定報告書所示之鑑定
    結果，是否可排除『錄音光碟提供人以錄音筆，先錄得某甲
    在某時、某地之談話後，再以同一枝錄音筆，於某甲談話錄
    音後面（亦即某甲之談話錄音並未刪去），另行錄得某乙在
    不同時、地之談話，而將某甲及某乙在不同時、地之談話內
    容，偽為某甲及某乙在同一時、地之接連相續之整段對話，
    再將錄音筆內該等偽成之整段對話轉錄至光碟，導致該轉錄
    之光碟經以KA Y－Multi Speech聲紋儀，檢查該光碟內輸入
    之語音訊號，其聲紋圖譜並無出現〈中斷〉痕跡』之可能。
    (3)又上開註明為94.12.05光碟之錄音談話內容（時間約18秒
    ），共有三段談話（見譯文，其中第一段為女子談話，第二
    段為男子談話，第三段復為女子談話），經本院當庭播放聽
    取結果，第一、三段之女子談話，其背景聲音甚為吵雜，第
    二段之男子談話，則無任何背景聲音。貴局可否就此提供意
    見（亦即就此三段談話是否為同一時、地之對話，提供意見
    ）？」。(四)調查局則函覆稱：「(1)本局從事剪接變造鑑定係
    以聲紋圖譜特徵檢查法（Visual）為主、聆聽分析法（Aura
    l）為輔。本案註明為94.12.05光碟之錄音談話內容，共有
    三段談話；以聆聽分析法檢驗其中第二段之男子談話背景雜
    音確實與第一、三段之女子談話背景不同，惟其所錄談話內
    容前後語意連貫，且由本局使用之聲紋檢驗儀器設備並未檢
    查出該談話內容所輸入語音訊號的聲紋圖譜有「中斷」痕跡
    ，故有「未發現有中斷痕跡」之鑑定結果。(2)經研析有關錄
    音證物（如光碟片、錄音帶、錄音筆等）剪接變造乙節，以
    本局目前使用之聲紋檢驗儀器設備有可能無法檢驗出輸入語
    音訊號之聲紋圖譜「中斷」痕跡之情形有：(一)不在同一時、
    地的談話內容之錄音證物經剪接變造處理，然後在同一背景
    環境下，再經播放、重新錄製所得之光碟片等錄音證物、或
    (二)不在同一時、地之的談話內容之錄音證物經由電腦轉錄，
    在其後製過程中製作者利用相關較先進的語音剪輯軟體及本
    身熟練的軟體操作技術，於電腦上將所輸入的語音訊號經過
    剪接編輯後所錄製之光碟片等錄音證物，均有可能造成檢驗
    的盲點，導致無法檢驗出聲紋圖譜之「中斷」痕跡。(3)有關
    送鑑錄音證物所錄談話內容之背景雜音強弱不同、談話音量
    大小不一等現象，其可能情形有：(一)錄音母帶（本案即來函
    所述之已遺失錄音筆）之音源於輸入語音訊號至電腦進行過
    程中，播放器（本案即上述錄音筆）之音量調整鈕曾被動作
    過、或(二)錄音證物（本案即送鑑光碟片）亦有可能係經過前
    述說明三之方式剪接變造。」，有該局97年7月17日調科參
    字第號聲紋鑑定報告書1紙附卷可佐（見頁），故調查局96
    年1月31日調科參字第09600047830號聲紋鑑定報告書1紙所
    載告訴人提出之上開光碟片「未經剪接、變造」之意見，已
    有動搖。
六、另按刑法第三百零五條恐嚇罪之成立，須被害人因加害人惡
    害之通知心生畏懼，而有不安全之感覺為要件；若被害人並
    未因之而生畏怖，即不足對其致生安全上之危險，尚難以該
    罪相繩。按刑法第305條之恐嚇危害安全罪，係以加害生命
    、身體、自由、名譽、財產之事，恐嚇他人致生危害於安全
    ，為其構成要件，是此條文所稱之恐嚇，係指以使人生畏怖
    心為目的，而通知加惡害於生命、身體、自由、名譽、財產
    之旨於被害人，致生危害於安全而言，必以對被害人之生命
    、身體、自由、名譽、財產之事，有為將加惡害之通知，始
    得以上開罪名相繩，若僅於爭吵中以言語罵人，縱使聲音甚
    大，態度不佳，如其內容未涉及對被害人之生命、身體、自
    由、名譽、財產之事有欲加何種具體惡害之通知，亦僅屬舉
    止不當，仍非此條文所指之恐嚇犯罪，尚難以該條之罪相繩
    。又是否屬惡害之通知，非僅係被害人方面之主觀認知為已
    足，而仍必須以一般合理之正常人之標準定之。
七、又次，(1)證人丁○○、丙○○於審理中皆結證稱：乙○○聽
    到被告講上開恐嚇的話後，當時乙○○並無特別之反應或動
    作，被告講這些話等語（見本111、116、117頁），證人丙○○於審理中復結證稱：被告講這些恐嚇的話是個人口德，
    我與丁○○聽到後並無特別反應等語（見本111頁），是縱
    然被告於上開時、地曾為上開「你們洪家眼睭皮‧‧‧你們
    就知死！」（台語）等語，乙○○顯無心生畏懼之情；(2)且
    證人丁○○、丙○○當日進入偵查庭後，乙○○與被告在偵
    查庭外，尚有如下表所示之對話：
┌───────────────────────────────────┐
│【94.12.05錄音譯文，見本院卷第25-27頁】                               │
│被告與告訴人15：00開始之對話                                          │
│乙○○（下稱洪）：妳不是有什麼話要跟我說？                            │
│甲○○（下稱朱）：你要跟我說什麼？                                    │
│洪：妳不是有什麼話要跟我說？                                          │
│朱：你要跟我說什麼？                                                  │
│洪：妳不是打電話要跟我說什麼                                          │
│朱：我打電話？                                                        │
│洪：打電話去我公司說什麼？                                            │
│朱：你老婆打好幾通電話給我。                                          │
│洪：打給妳幹什麼?想到！                                               │
│朱：不然去問她，看有沒有？                                            │
│洪：妳在想到!                                                         │
│朱：有啊！不然去問她！                                                │
│洪：我不知道！                                                        │
│朱：不知道還跟我說！                                                  │
│洪：對啊!妳打給我幹什麼？                                             │
│朱：我打給你？                                                        │
│洪：妳說要拿證據給我看，拿出來啊！                                    │
│朱：你回去問她，打給我幹什麼？打給外面那要幹嘛                        │
│洪：妳要拿什麼證據給我看。                                            │
│朱：證據問她們就知道。                                                │
│洪：不拿出來給我看？！                                                │
│朱：我忘記了，今天忘記了，下次，今天忘記了！                          │
│洪：妳不是要拿給我看？拿出來！                                        │
│朱：我不知道你要來，要是知道就拿給你。                                │
│洪：妳現在告我小弟什麼？                                              │
│朱：他恐嚇啊！                                                        │
│洪：他恐嚇什？                                                        │
│朱：他恐嚇，叫我孩子書別唸了。                                        │
│洪：哪時候啊！用嘴說說！                                              │
│朱：嘴說的不準，有證據最準。                                          │
│洪：有什麼證據？                                                      │
│朱：我怎麼可以跟你說呢？等一下他就知道了。                            │
│朱：二三十次說二次，厚！夭壽骨！                                      │
│洪：什麼證據？                                                        │
│朱：二三十次，國妃鷹堡、長榮、喜來登、王子、還                        │
│    ..... 花嫁，夭壽，青蔗！                                          │
│洪：妳老公也很賤，妳老公怎麼那樣興!                                   │
│朱：查某人若沒賤，查埔人怎會!                                         │
│洪：妳老公那...                                                       │
│朱：你們也很那個？                                                    │
│洪：妳怎不會生氣呢？                                                  │
│朱：我生什麼氣？表示我老公厲害！                                      │
│洪：什麼？                                                            │
│朱：我老公厲害，讚！                                                  │
│洪：妳也真可憐!                                                       │
│朱：我哪有可憐？你最可憐！                                            │
│洪：我老公美，我老婆美。                                              │
│朱：你老婆美我知，我承認。                                            │
│洪：妳可憐啦！我老婆美，人家不愛妳了，妳老了！                        │
│朱：對啊，不要緊啦！                                                  │
│洪：哈！哈！哈！嘻！嘻！嘻！                                          │
└───────────────────────────────────┘
    亦經乙○○於審理中承認在卷（見本院卷第97、98頁），未
    見乙○○當時有何不安全之感覺；(3)另乙○○於94年12月18
    日，曾對被告遞送刑事案件催告函一份（見本院卷第119、
    120頁），其中均未提及本件起訴所指之侮辱及恐嚇言詞，
    且乙○○係於95年5月23日，始對被告提出本件告訴，有刑
    事告訴狀1份及其上之臺灣臺南地方法院檢察署收文章戳1
    枚在卷可憑（見他字卷第1頁），又乙○○結證稱：因為被
    告她們告我弟弟恐嚇，我有寫存證信函給他們，跟她們說我
    有錄到音，且大家都是親戚，希望就這樣算了，她還因為這
    樣又告我，我才具狀提出本件告訴等語（見本院卷第91、92
    頁），顯然告訴人並非因心生畏懼，始提出本件告訴，要難
    以恐嚇罪相繩，再參之被告與告訴人雙方家庭間，數年來互
    有公然侮辱、誣告、恐嚇危害安全等多件民刑事訴訟（見本
    院卷第99、103頁），顯然上開「你們洪家眼睭皮‧‧‧你
    們就知死！」當未能使告訴人心生畏怖，核與恐嚇危害安全
    罪之構成要件不符。至於證人戊○○於審理中之所證雖未能
    於被告有利之認定（見本院卷第65-72頁），惟被告否認犯
    罪事實所持辯解縱使不能成立，除非有確實證據足以證明對
    於被告犯罪已無合理之懷疑外，不能遽為有罪之認定，故檢
    察官提出之上開證據既無法說服本院以形成被告有罪之心證
    ，自不得以證人戊○○所證認為被告有罪，附為說明。
八、綜上論述，公訴人所舉尚不足以證明被告有何公然侮辱及恐
    嚇危害安全之行為，復查無其他積極證據足資證明被告該等
    犯行，被告本件犯罪應屬不能證明，爰為無罪判決之諭知。
據上論斷，應依刑事訴訟法第301條第1項，判決如主文。
本案經檢察官王誠到庭執行職務。
中    華    民    國    97    年    9     月    3     日
                  刑事第十庭     法  官  盧鳳田
以上正本證明與原本無異。
如不服本判決應於收受本判後十日內向本院提出上訴書狀，並應
敘述具體理由。如未敘述上訴理由者，應於上訴期間屆滿後二十
日內向本院補提理由書狀（均須按他造當事人之人數附繕本）「
切勿逕送上級法院」（應附繕本）。
                                  書記官  吳姁穗
中    華    民    國    97    年    9     月    3     日


司法院資訊處製作；財團法人民間司法改革基金會備份。
